臺灣臺中地方法院刑事判決　　　　　　　100年度交訴字第9號
公　訴　人　臺灣臺中地方法院檢察署檢察官
被　　　告　蔡瑋綝
選任辯護人　宋永祥律師
　　　　　　陳建三律師
上列被告因肇事逃逸罪案件，經檢察官提起公訴（99年度偵字第
26289號），本院判決如下：
    主    文
蔡瑋綝犯肇事致人傷害逃逸罪，處有期徒刑拾月。緩刑參年，並
應於判決確定日起肆個月內向公庫支付新臺幣拾貳萬元。
    犯罪事實
一、蔡瑋綝於民國99年10月3日22時許，駕駛車牌X9-3656號自小
    客車，沿臺中市○○區○○路五段由東往西之方向行駛，迄
    同日22時9分33秒至22時9分50秒之間某時點（起訴書誤載為
    16分許），行駛至向上路五段與寶山五街口，正在右轉寶山
    五街時，其右側車身不慎與由李恩碩所騎乘而同向直行並附
    載陳欣慧之車牌818－GSK號機車之左側車身、左側腳踏板發
    生擦撞，李恩碩因而重心不穩，身體、手臂往左側傾斜而貼
    在蔡瑋綝之右側玻璃車窗上，旋即往左側倒下，陳欣慧亦隨
    之倒地，致李恩碩受有左膝挫傷、膝、腿（大腿除外）及足
    踝開放性傷口等傷害；陳欣慧則受有左肘、前臂及腕磨損或
    擦傷、髖、大腿、小腿及踝磨損或擦傷、臀部挫傷及左足挫
    傷等傷害（過失傷害部分，業據告訴人李恩碩、陳欣慧撤回
    告訴而經檢察官為不起訴處分確定）。不料蔡瑋綝肇事致人
    受傷後，竟萌生肇事逃逸之犯意，未留在現場救護，亦未叫
    救護車及報警處理，而逕行駕車離開現場。嗣因李恩碩、陳
    欣慧報警過濾肇事路口附近之監視器畫面後，始循線查悉上
    情。
二、案經臺中市政府警察局（改制前為臺中市警察局）第四分局
    報告臺灣臺中地方法院檢察署檢察官偵查起訴。
    理    由
一、證據能力方面：按當事人、代理人或辯護人於法院調查證據
    時，知有第159條第1項不得為證據之情形，而未於言詞辯論
    終結前聲明異議者，視為有前項之同意，刑事訴訟法第 159
    條之5第2項定有明文。此乃係基於證據資料愈豐富，愈有助
    於真實發現之理念，酌採當事人進行主義之證據處分權原則
    ，並強化言詞辯論主義，透過當事人等到庭所為之法庭活動
    ，在使訴訟程序順暢進行之要求下，承認傳聞證據於一定條
    件內，得具證據適格。此種「擬制同意」，因與同條第一項
    之明示同意有別，實務上常見當事人等係以「無異議」或「
    沒有意見」表示之，斯時倘該證據資料之性質，已經辯護人
    閱卷而知悉，或自起訴書、原審判決書之記載而了解，或偵
    、審中經檢察官、審判長、受命法官、受託法官告知，或被
    告逕為認罪答辯或有類似之作為、情況，即可認該相關人員
    於調查證據之時，知情而合於擬制同意之要件（最高法院96
    年度台上字第4174號判決要旨參照）。查本件檢察官、被告
    於本院準備程序及審判期日均未對本院下述所引用之證據表
    示意見；選任辯護人則同意均有證據能力（見本院卷第24頁
    、88頁背面），且迄至言詞辯論終結前亦未聲明異議，本院
    審酌該等證據資料製作時之情況，尚無違法不當及證明力明
    顯過低之瑕疵，且為證明犯罪事實存否所必要，認為以之作
    為證據應屬適當，揆諸前開說明，自均具證據能力。
二、訊據被告蔡瑋綝坦承前揭其所駕駛自用小客車與李恩碩所騎
    乘而附載陳欣慧之機車發生碰撞，致李恩碩、陳欣慧受有傷
    害等事實，惟矢口否認有何肇事逃逸之犯行，辯稱：不知道
    其所駕駛之車輛與他車發生碰撞，當時因正在與同事陳畯榮
    講電話，完全沒有聽到碰撞所發出之聲音，亦未感覺車子因
    碰撞而產生的震動，無肇事逃逸之故意云云。經查：
  (一)被告於99年10月3日22時許，駕駛車牌X9-3656號自小客車
      ，沿臺中市○○區○○路五段由東往西之方向行駛，迄同
      日22時 9分許，行駛至向上路五段與寶山五街口，正在右
      轉寶山五街時，其右側車身不慎與由李恩碩所騎乘而同向
      直行並附載陳欣慧之車牌818－GSK號機車之左側車身、左
      側腳踏板發生擦撞，李恩碩因而重心不穩，身體、手臂往
      左側傾斜而貼在蔡瑋綝之右側玻璃車窗上，旋即往左側倒
      下，陳欣慧亦隨之倒地，致李恩碩受有左膝挫傷、膝、腿
      （大腿除外）及足踝開放性傷口等傷害；陳欣慧則受有左
      肘、前臂及腕磨損或擦傷、髖、大腿、小腿及踝磨損或擦
      傷、臀部挫傷及左足挫傷等傷害，惟被告肇事致人受傷後
      ，未留在現場救護，亦未叫救護車及報警處理，即逕行駕
      車離開現場等事實，業據證人李恩碩、陳欣慧於警詢、偵
      查、及本院證述被害經過甚詳（見警卷第11至18頁、偵查
      卷第9至11頁、本院卷第135至140、146、147頁)，並有道
      路交通事故談話紀錄表、道路交通事故現場圖、道路交通
      事故調查報告表(一)(二)、事故現場暨車損照片、路口監視器
      翻拍照片、澄清醫院中港分院診斷證明書在卷可憑（見警
      卷第19至23、27至43頁），足見被告確有駕車肇事，致李
      恩碩、陳欣慧受傷後，未留在現場，即逕行駕車離去之行
      為。
  (二)依卷附道路交通事故現場圖所標示事故車輛之行進方向及
      路口監視器設置之位置、監視器翻拍照片（見警卷第38至
      41頁），被告所駕駛之車牌X9-3656號自小客車係於100年
      10月3日22時9分33秒由向上路五段往寶山三街行駛；22時
      9分50秒沿寶山五街往文山九街行駛；22時9分55秒顯示李
      恩碩跑步追逐被告所駕駛之自小客車。參諸證人即員警蔡
      嘉仁到庭證述其於勤務指揮中心通報後約6、7分鐘到達現
      場，到達時係當日22時23分許，所以在車禍案件系統照片
      上統一輸入此項到達之時間等語（見本院卷第133頁)；證
      人許慧欣另證述：機車被撞後，李恩碩去追車子，我請路
      人幫我扶起來，因為已經追不到肇事人，停了一下我才打
      電話報警，報案後約10分鐘，員警才到達現場等語（見本
      院卷第146頁)，則被告於向上路五段右轉寶山五街擦撞李
      恩碩所騎乘機車之時間，當在22時9分33秒至22時9分50秒
      之間某時點，起訴書認發生時間係同日22時16分許，核與
      上開事證不符，應屬誤載。
  (三)被告辯稱當時正使用門號0932######（全部號碼詳卷）行
      動電話與同事陳畯榮講電話，所以未察覺有碰撞云云，並
      提出中華電信股份有限公司通話明細、證明書、公司及分
      公司基本資料查詢、陳報或聲明異議狀、臺灣板橋地方法
      院民事執行處函、公文封、聲請狀、委任書、信託契約書
      、臺中市政府函、會議紀錄、名片為證（見本院卷第29至
      52頁），復舉證人陳畯榮到庭證述：因公司之業務關係，
      自99年10月 3日早上即開始找被告，但都沒有找到，直到
      晚上10點多才聯絡上，談了很久，是連續討論，中間沒有
      停頓云云（見本院卷第140至145頁），固可認定被告使用
      上開門號之行動電話，自99年10月 3日22時10分44秒起，
      確有與證人陳畯榮所使用門號0927######（全部號碼詳卷
      ）行動電話通訊942秒等事實。惟被告於99年12月7日偵查
      中，僅以當時天候很暗，其住家就在前面，且還在家前整
      理東西整理很久等事由，辯稱其不知情且無逃逸之故意云
      云（見偵查卷第10、11頁），並無提及係因與他人通訊之
      事實。又依本院調取被告所使用上開門號0932######行動
      電話之雙向通聯紀錄（見該通聯紀錄第17頁），證人陳畯
      榮所使用門號0927######行動電話，於100年10月3日早上
      並無與被告所使用門號0932######行動電話之通聯紀錄，
      乃迄同日19時 3分許，方有多次相互聯絡而未接通之紀錄
      ，惟其中於19時 8分54秒及20時14分47秒，仍分別有30秒
      、27秒之通話成功紀錄，足見證人陳畯榮證述其自99年10
      月 3日早上即開始找被告，但都沒有找到，直到晚上10點
      多才聯絡上云云，即與客觀之事實不符，疑有故為附和並
      迴護被告之情形，則其另證述：「因為講到最後，她好像
      跟我講說她已經停留在那裡太久了，她說她要下地下室，
      因為她停在上面很久了，我說好，要不然，就是那個案子
      差不多要結束了，就是講得差不多」云云（見本院卷第14
      5頁)，是否真實，即有可疑，尚難採為有利於被告之認定
      。況本件車禍發生時間係在99年10月3日22時9分33秒至22
      時 9分50秒之間某時點，而被告使用上開行動電話與證人
      陳畯榮通話942秒，係自99年10月3日22時10分44秒起，乃
      在車禍發生後約 1分鐘方開始通話，則被告以其因與證人
      陳畯榮講電話，致未察覺發生碰撞云云，顯屬虛構，難以
      採信。
  (四)證人李恩碩、陳欣慧均證述被告所駕駛自小客車與李恩碩
      所騎乘機車之左側車身、左側腳踏板發生碰撞，碰撞及倒
      地均有發出聲響等語(見警卷第12、16頁、本院卷第135、
      137頁、138頁背面），且依卷附車損及高度比對之照片（
      見警卷第34至37頁），可見警卷第36、37頁所顯示被告駕
      駛車輛右側後車門之凹洞，確為兩車碰撞所造成。查被告
      所駕駛自用小客車之上開凹洞，有相當之深度，需鈑金始
      能修復，應屬撞擊力道甚大方能造成，顯非一般輕微擦撞
      之掉漆磨痕所可比擬。又車禍發生當時係夜間，附近並無
      施工或吵雜聲音等情，業據證人蔡嘉仁、李恩碩證述明確
      (見本院卷第132頁背面、135頁背面)，則被告對於兩車碰
      撞及機車倒地所發生之聲響或震動，實難諉稱不知。是被
      告明知所駕駛車輛與他人發生碰撞，可能導致他車駕駛人
      傷亡，卻未留在現場救護，亦未叫救護車及報警處理，而
      逕行駕車離開現場，其有肇事逃逸之故意，灼然甚明。至
      證人蔡嘉仁雖證述：「（問：你打電話詢問被告是否有在
      事故地點與人發生碰撞時，被告第一個反應為何？）一開
      始我是先問有沒有經過路線，那個時間點有沒有經過那裡
      ，她的回答是有，然後我問她有沒有跟他車碰撞，她就直
      接說沒有」「（問：是否有質疑、停頓或是思考的情形？
      ）沒有，她直接回答不知道」「（問：她是說不知道還是
      沒有？）這個詳細的字句我沒有辦法說得很明確」「（問
      ：她是很肯定的還是遲疑的情境？）她表達的意思就是說
      不知道、沒有，她當時的反應就是沒有」等語（見本院卷
      第134頁)；證人李恩碩亦證述：「我倒下來，然後我以為
      她會停下來，結果她就一路慢慢開就開走，她都沒有停，
      然後我就趕快站起來，追過去」「（問：你剛才說對方的
      車子是慢慢開走，那有沒有說在你跌倒後，對方有加速開
      走或是有停頓一下再開走的情形？）她都沒有，她就是一
      路這樣子就轉過去了，然後就這樣一直穩穩的開走」「（
      問：有沒有加速去開走或者是停頓下來再開走的情形？）
      沒有」等語（見本院卷第135頁背面、136頁）；證人陳欣
      慧亦證述：「（問：妳是否有看到車子是如何離開？）就
      是這樣順順的開走」「（問；剛剛妳說妳看到對方車子開
      走的時候，對方的車子有沒有突然間的加速或者是有停頓
      下來之後再開走的情形？）都沒有」等語（見本院卷第13
      9頁背面)。惟證人李恩碩、陳欣慧均證述在被撞倒地至爬
      起來之間，並未目睹被告車速之變化等語（見本院卷第14
      7頁背面)，且肇事者於肇事後之車速變化及遇警追問之反
      應，每每因人而異，尚難以被告在員警最初詢問時，未有
      質疑、停頓或是思考的情形；或被害人倒地爬起來後，未
      見被告有加速開走或停頓後再開走等情事，即認被告無肇
      事逃逸之故意。是證人蔡嘉仁、李恩碩、陳欣慧上開所證
      ，均難採為有利於被告之認定。
  (五)綜上所述，被告肇事致人傷害而逃逸之犯罪事證已臻明確
      ，所辯乃畏罪卸責之詞，無可採信，其犯行洵堪認定，應
      依法論罪科刑。
三、核被告所為，係犯刑法第185條之4肇事致人傷害逃逸罪。爰
    審酌被告無犯罪前科之品行（參卷附臺灣高等法院被告前案
    紀錄表）、大學畢業之智識程度、擔任長億集團之法務主管
    而月薪約新臺幣（下同）60,000元之生活狀況（見本院卷第
    150頁)，其駕車肇事致被害人李恩碩、陳欣慧受傷，竟未下
    車協助就醫，反逕行駛離，行為殊值非難，惟被害人所受傷
    之程度非重，且被告已與被害人達成和解（見偵查卷第15頁
    調解書）等一切情狀，量處如主文所示之刑。又被告未曾因
    故意犯罪受有期徒刑以上刑之宣告，有臺灣高等法院被告前
    案紀錄表在卷可憑，其因一時失慮，致觸犯刑章，事後已與
    被害人達成和解，則經此偵審程序及罪刑宣告之教訓，理當
    知所警惕，應無再犯之虞，本院認對其所宣告之刑以暫不執
    行為適當，併予宣告緩刑3年，應於判決確定日起4個月內向
    公庫支付120,000元，以啟自新。
四、據上論斷，應依刑事訴訟法第299條第 1項前段，刑法第185
    條之4條、第74條第1項第1款、第2項第4款，判決如主文。
本案經檢察官吳錦龍到庭執行職務。
中    華    民    國   100    年    11    月    7     日
        刑事第十庭    審判長法  官  張恩賜
                            法  官  劉正中
                            法  官  林慧欣
以上正本證明與原本無異。
如不服本判決，應於收受判決後10日內向本院提出上訴書狀，並
應敘述具體理由；其未敘述上訴理由者，應於上訴期間屆滿後20
日內向本院補提理由書（均須按他造當事人之人數附繕本）「切
勿逕送上級法院」。
                            書記官  黃舜民
中    華    民    國   100    年    11    月    7     日
附錄本案論罪科刑法條
刑法第185條之4：
駕駛動力交通工具肇事，致人死傷而逃逸者，處六月以上五年以
下有期徒刑。